臺灣桃園地方法院民事判決　　　　　　　 100年度婚字第66號
原　　　告　甲○○
訴訟代理人　林契名律師
被　　　告　乙○○
上列當事人間請求離婚等事件，本院於民國100年6月21日言詞辯
論終結，判決如下：
    主      文
准原告與被告離婚。
對於兩造所生未成年子女丙○○（女、民國○○○年○月○○○
日生、身分證號碼：Ｚ000000000號）權利義務之行使或負擔，由
原告任之。
訴訟費用由被告負擔。
    事實及理由
一、本件原告起訴主張：
   (一) 離婚部分：
       兩造於民國96年7 月10日結婚，共育有未成年子女丙○
       ○（女、○○年○ 月○○日生、身分證號碼：Ｚ000000000號
       ），婚後兩造經常發生爭執，並相互猜忌對方外遇，復
       多次簽立離婚協議書，惟被告均未協同辦理離婚登記，
       原告甚而懷疑被告有吸毒之情事，無法提供原告及子女
       安穩之生活環境，又原告因遭被告恐嚇承受沈重之精神
       壓力，致兩造無法共同生活，現已分居，近來，被告更
       無端對原告提出刑事偽造文書告訴，顯見兩造夫妻間互
       信、互愛基礎盡失，婚姻以生重大破綻，達難以回復之
       境地，爰依民法第1052條第1 項第3 款、第2 項請求離
       婚。
   (二)有關兩造所育未成年子女丙○○監護權部分：
       兩造分居後，未成年子女丙○○均由原告負主要照顧之
       責，況被告未按時依鈞院所指定之探視期間前來接送子
       女，甚於原告聯繫時，被告均置之不理，令原告甚為擔
       心，並影響子女生活作息，況被告與其母前來接送探視
       子女時，竟於公開場合辱罵、指責原告不是，致原告及
       未成年子女丙○○心生恐懼，並已聲請通常保護令在案
       ，從而，被告應受監護權判斷不利益之認定，爰請求對
       於兩造所生未成年子女丙○○權利義務之行使及負擔，
       由原告單獨任之。
   (三)並聲明：1.准原告與被告離婚。2.對於兩造所生之未成
       年子女丙○○權利義務之行使及負擔由原告任之等語。
二、被告則以：
  (一)兩造婚後共住於桃園市○○路住處，並一同工作，並無被
      告主張不堪同居虐待之情事，另離婚協議書係原告提出，
      被告係於原告逼迫下始簽立該離婚協議書，惟未辦理離婚
      登記。原告於99年10月無故離家，未履行夫妻同居義務，
      況原告亦於刑事偵查庭當庭認罪其涉有偽造文書乙節，被
      告不同意與原告離婚等情。
  (二)並聲明：原告之訴駁回。如准兩造離婚，兩造所生未成年
      子女丙○○權利義務之行使及負擔由被告單獨任之。
三、得心證之理由：
   (一)關於請求離婚部分：
      1.原告主張兩造婚姻關係現仍存續中，並共同育有未成年
        子女丙○○等情，業據原告提出戶籍謄本為證，此為被
        告所不爭執，原告此部分之主張堪信為真實。
      2.次查依原告提出99年11月28日與被告對話之譯文內容略
        以：「『女：你咧，三更半夜和女生出去又不接電話』
        、『男：去講給你爸聽啦』、『女：講啊來講啊，你自
        己三更半夜和女生單獨出去又不事先說』、『男：那你
        咧..你自己和丁○○咧』、『女：對不起哦，我們沒有
        深夜不歸，而且我們旁邊都是三四個人一起，這個我都
        有人證哦』、『男：隨便你啦』、『女：你自己提不出
        證據不要懷疑東懷疑西哦』、『男：你提的出證據嗎』
        、『女：我可以，你咧』、『男：那你的意思是你要丁
        ○○出來是不是，好阿，那星期一等你囉』、『女：你
        先叫戊○○出來囉』、『男：好啊』、『男：隨便你啦
        ，要離婚就離婚不要講東講西』、『男：你要和那個男
        人去我都沒意見』、『女：那你勒..女人帶回家了吧』
        、『女：反正我們已經沒辦法相處下去了不是嗎』、『
        男：不想跟你相處了』」等，此有原告所提出之兩願離
        婚書影本、99年11月28日錄音譯文各乙份暨光碟片壹片
        在卷可稽，足認原告主張兩造婚後終日爭吵，相互猜忌
        彼此涉有外遇情事，並曾簽立離婚協議書，婚姻確已發
        生破綻乙節，堪以採信。況據上開對話內容亦可知兩造
        均表示無法繼續相處，被告亦表明欲離婚之意，又兩造
        並均將責任歸咎於對方，經歷多時仍不容委曲及摒棄成
        見，兩造婚姻之圓滿顯已不可期待。
      3.按「有前項以外之重大事由，難以維持婚姻者，夫妻之
        一方得請求離婚。但其事由應由夫妻之一方負責者，僅
        他方得請求離婚。」，民法第1052條第2項定有明文。
        其目的在使夫妻請求裁判離婚之事由，較富彈性，故夫
        妻間發生之情事，苟足使婚姻難以維持，縱不符同條第
        1項所列各款情形，仍得依上開第2項規定訴請離婚（最
        高法院91年度臺上字第1023號判決意旨參照）。再按婚
        姻以夫妻終生之共同生活為目的，非有足以破壞共同生
        活之重大事由，難以維持婚姻者，夫妻之一方不得依民
        法第1052條第2項規定請求離婚。是婚姻是否難以維持
        ，應斟酌破壞夫妻共同生活之具體情事，是否客觀上達
        於動搖夫妻之共同生活，致夫妻已喪失維持婚姻之意欲
        以為斷（最高法院87年度臺上字第2495號判決意旨參照
        ）。末按「夫妻均有民法第1052條第1項所定情形之一
        時，雙方各得向法院請求離婚，不能以請求之一方亦有
        判決離婚原因，即謂其不得訴請離婚；同條第2項但書
        規定難以維持婚姻之重大事由應由夫妻之一方負責者，
        僅他方得請求離婚，係為公允而設，故難以維持婚姻之
        重大事由，夫妻雙方均須負責時，應比較衡量雙方之有
        責程度，僅責任較輕之一方，得向責任較重之他方請求
        離婚，有責程度相同時，雙方均得請求離婚，始符公平
        。」（最高法院90年度台上字第2215號判決意旨參照）
        。基於上列之析述，本件兩造於婚姻關係存續中，屢次
        發生爭吵衝突，並相互猜忌懷疑彼此疑有外遇，致兩造
        已無法共同生活迄今，兩造均已漸失夫妻應有的互信、
        互諒及互愛基礎，顯已無正面互動，夫妻間有名無實，
        早已形同陌路，又兩造自99年10月間即分居迄今已達8
        月餘，與婚姻係以夫妻終生共同生活之目的，及夫妻關
        係間應誠摰相愛、彼此生活、互相依賴、信任及共同締
        造實現婚姻價值，均有不合，迄至本件言詞辯論終結止
        ，原告表明堅決離婚之意思，被告雖其辯稱其無離婚之
        意，惟若被告有心維持兩造婚姻，大可應原告請求返家
        共同生活，或可以電話或簡訊向被告道歉、溝通、或發
        動親情攻勢、或早晚噓寒問暖、明瞭原告需求、或立悔
        過書、或送鮮花、或給付生活費用等方法，展現誠意，
        況且自兩造分居及本件訴訟繫屬以來，兩造間僅存著對
        立衝突之緊張關係，均未見兩造有何維繫婚姻之具體作
        為等情，足認兩造並無復合之望，綜上觀之，本院亦難
        認被告有積極維繫婚姻之意，客觀上已構成難以維持婚
        姻之重大事由，達於任何人於此境況均喪失維持婚姻意
        欲之程度，且稽諸前開兩造婚姻破綻緣由，被告亦應負
        半數之責，原告主張兩造間有民法第1052條第1項以外
        之重大事由，已難以維持婚姻，即屬有據。從而，原告
        依據民法第1052條第2項規定請求判決離婚，為有理由
        ，應予准許。
      4.本件原告同時主張依民法第1052條第1項第3款及同條第
        2項之規定，請求法院擇一就有利於原告之訴訟標的，
        判決准兩造離婚，本院既認原告依同法條第2項之規定
        請求離婚為有理由，已如前述，則就該條第1項第3款部
        分，即無再予審酌之必要，應予敘明。
  (二)關於未成年子女權利義務之行使及負擔歸屬部分：
      1.按夫妻離婚者，對於未成年子女權利義務之行使或負擔
        ，依協議由一方或雙方共同任之。未為協議或協議不成
        者，法院得依夫妻之一方、主管機關、社會福利機構或
        其他利害關係人之請求或依職權酌定之，民法第1055條
        第1 項定有明文。又法院為前條裁判時，應依子女之最
        佳利益，審酌一切情狀，參考社工人員之訪視報告，尤
        應注意下列事項：1.子女之年齡、性別、人數及健康情
        形。2.子女之意願及人格發展之需要。3.父母之年齡、
        職業、品行、健康情形、經濟能力及生活狀況。4.父母
        保護教養子女之意願及態度。5. 父 母子女間或未成年
        子女與其他共同生活之人間之感情狀況，同法第1055條
        之1 亦定有明文。
        2.本件經函請侯元芳社會工作師事務所派員訪視原告及
          子女結果，其評估建議略稱：
         (1)監護動機：聲請人表示，相對人從未照顧過受監護
            子女，自其出生以來均由聲請人及其家人照顧。且
            相對人亦有債務問題，相對人家人亦無協助照顧受
            監護子女，而聲請人家人對受監護子女疼愛有加，
            故極力爭取該子女之親權。
         (2)收支經濟概況：聲請人表示，名下無不動產，但目
            前上背負貸款10餘萬元，乃因相對人從事汽車維修
            生意，聲請人為協助其週轉而辦理之貸款。
         (3)居家環境：外部生活機能佳，內部環境整潔明亮，
            受監護子女與原告二人共用一房，居住穩定性佳。
         (4)資源狀況：聲請人之父母、手足均樂意接納聲請人
            與受監護子女於其共同生活，父母的健康狀況亦良
            好，且經濟穩定，而聲請人與手足間的互動頻繁、
            關係良好，父母及家人對於受監護子女均疼愛有加
            ，家人能提供聲請人經濟及照顧上之協助。
         (5)綜合以上評估：
            ①聲請人對受監護子女十分關愛，母女二人之情感
              親密，聲請人爭取監護權之動機及意願強烈。
            ②聲請人之工作穩定，其收入足以提供受監護子女
              生活及就學所需，且受監護子女自出生以來均由
              聲請人照顧，與聲請人已建立安全的依附關係，
              有利受監護子女之發展。
            ③聲請人的支持系統佳，家人與受監護子女的關係
              亦親密，能提供無縫隙的照顧環境。
            ④他訪視資料請參閱前頁說明，依據聲請人之經濟
              能力、照顧情況、監護意願、支持系統、受監護
              子女情感依附及被照顧之情況等面向評估，聲請
              人適任監護人。
          等語，有該所99年12月27日99芳社所字第990362號函
          暨所附之監護權調查訪視報告書在卷可參。
        3.本件經函請桃園縣政府委託之親愛社會工作師事務所
          派員訪視被告結果，其評估建議略稱：
          (1)監護動機：案父表示11月份曾經找案外公、案外婆
            解釋，案母對案父的誤會。而案母對案父的指控，
            案父表示非事實。案父表示當案母將案主帶走後，
            就不讓案父探視案主。並且表示過去也都有照顧案
            主，並且對於案母照顧案主的能力，感到質疑。案
            父希望由自己單獨監護案主，給予案主生活上的照
            顧。而不能認同案母監護，表示案母沒有錢、沒有
            能力。並且表示若是監護權給案母，案父一定會上
            訴。評估案父能提出具體的監護權動機，無明顯不
            良動機。
          (2)收支經濟概況：案父表示自己經營汽車業零件批發
            ，月收入約6-7萬元。每月需支出7000元/月的創業
            貸款（剩二年）；信用卡也剩約10萬元。案父表示
            能用的生活費4-5萬/月
          (3)居家環境：案家為透天式大樓，鄰近市區及學區。
            室內空間乾淨整齊、家俱齊全。案父表示目前居住
            的房子為自有房，未來也無遷移的打算。
          (4)資源狀況：父表示與家人都同住，而案祖父及案祖
            母都願意照顧案主。
          (5)就案家整體評估：評估案父的語言表達上較急迫，
            在傾聽接納別人意見的能力較為薄弱。但在經濟能
            力、親職能力、居住空間都能提供案主教養所需。
          (6)綜合以上評估，由於被告在監護動機、親職、經濟
            能力與照顧計畫並無明顯不適任之情形，評估被告
            無明顯不適合擔任監護人。
          (7)綜合以上評估及建議：由於被告，除了傾聽接納別
            人意見的能力較為薄弱，其它無明顯不適任之狀況
            。
          等情，有該所100 年1 月10日100 親桃字第0039號函
          暨所附之家庭訪視報告書在卷可參。
        3.本院綜核兩造全情、社工員之意見，兩造均無明顯不
          適合任監護人，惟原告於經濟能力、照顧情況、監護
          意願、支持系統、受監護子女情感依附及被照顧之情
          況等面向評估尚優於被告較適任監護人之情，認兩造
          所生未成年子女丙○○由原告任監護人較為適當，理
          由如下：
          (1)該未成年子女自出生後均由原告為主要照護者，且
            由原告照護教養至今，並無何疏於教養、保護等不
            當或不宜擔任權利義務之行使或負擔者之情形，且
            已與原告建立有緊密、依附的親子關係。
          (2)未成年子女丙○○為女子，於成長中將面臨身體及
            生理變化，若由同為女性之母親之原告照護，將有
            助於未成年子女丙○○之成長。
          (3)被告與該未成年子女未曾有較長的共同生活經驗，
            且於兩造分居期間，均係由原告負主要照顧教養之
            責，如任意改變該未成年子女丙○○早已適應之生
            活，對該未成年子女的影響或許不是很正面。
          本諸不改變該未成年子女之生活現狀的原則考量等一
          切情況，就該未成年子女權利義務之行使或負擔自亦
          以實際主要照顧其生活者來擔任始能符合該未成年子
          女之最佳利益，又原告亦無不適任之積、消極原因，
          對於該未成年子女權利義務之行使及負擔如由原告任
          之較原來之共同行使負擔自較為有利，爰酌定由原告
          來行使及負擔對於該未成年子女丙○○之權利義務，
          爰酌定如主文第二項所示。
四、進而，原告依民法第1052條第2 項第之規定，請求判決原告
    與被告離婚為有理由，應予准許。至對於兩造所生未成年子
    女丙○○（女；○○年○○月○○日出生；身分證統一編號：Ｚ000
    000000號）權利義務之行使或負擔，應由原告單獨任之。
五、本件事證已臻明確，兩造其餘攻擊防禦之方法，核與判決之
    結果不生影響，無庸逐一論究，併此敘明。
六、據上論結：本件原告之訴，為有理由，依民事訴訟法、第78
    條，判決如主文。
中　　華　　民　　國　 100　　年　　7 　　月　　5 　　日
                    家事庭      法  官  吳爭奇
以上正本係照原本作成。
如對本判決上訴，須於判決送達後20日之不變期間內，向本院提
出上訴狀。
如委任律師提起上訴者，應一併繳納上訴審裁判費。
中　　華　　民　　國　 100　　年　　7 　　月　　5 　　日
                                書記官　許白梅
??

??

??

??




7


